【裁判字號】    95,訴,1765
【裁判日期】    951227
【裁判案由】    違反槍砲彈藥刀械管制條例
【裁判全文】
臺灣桃園地方法院刑事判決              95年度訴字第1765號
    公  訴  人  台灣桃園地方法院檢察署檢察官
    被      告  甲○○
                          12.
    選任辯護人  李晉安律師
上列被告因違反槍砲彈藥刀械管制條例案件，經檢察官提起公訴
（95年度偵字第8208 號），本院判決如下︰
    主  文
甲○○未經許可，持有可發射子彈具有殺傷力之改造手槍，處有
期徒刑年貳月，併科罰金新臺幣伍萬元，罰金如易服勞役，以
新臺幣壹仟元折算壹日，扣案如附表一所示之物沒收。又未經許
可，寄藏彈藥之主要組成零件，處有期徒刑拾月，併科罰金新臺
幣萬元，罰金如易服勞役，以新臺幣壹仟元折算壹日，扣案如
附表二所示之物沒收。應執行有期徒刑年拾月，併科罰金新臺
幣柒萬元，罰金如易服勞役，以新臺幣壹仟元折算壹日，扣案如
附表一、二所示之物沒收。
    事  實
一、甲○○明知具殺傷力之改造槍枝及彈藥之主要組成零件，均
    係槍砲彈藥刀械管制條例管制之物品，非經中央主管機關許
    可，不得持有、寄藏，竟仍為下列行為：
  (一)甲○○基於持有可發射子彈具有殺傷力之改造手槍之犯意，
    於94年10月間某日在桃園縣某處以新臺幣（下同）30,000元
    之價格，向劉得山 (另案偵查中）購買可發射子彈具殺傷力
    如附表一所示之物，自斯時起，即未經主管機關許可而持有
    可發射子彈具殺傷力如附表一所示之物。
  (二)甲○○另基於寄藏屬於彈藥之主要組成零件火藥之犯意，於
    95年1 月間某日，在其位於桃園縣中壢市○○路○ 段260 號
    住處，受真實姓名、年籍不詳綽號「小夫」之成年男子所託
    ，代為保管如附表二所示之物，自斯時起，即未經主管機關
    許可而寄藏具殺傷力如附表二所示之物。
  (三)嗣於95年3 月21日15時許，為警持本院核發之搜索票在桃園
    縣中壢市○○路○ 段260 號查獲，並扣得如附表一、二所示
    之物。
二、案經桃園縣政府警察局報請臺灣桃園地方法院檢察署檢察官
    偵查起訴。
    理  由
一、訊據被告於警詢、檢察官訊問及本院審理時均坦承於上揭時
    、地購買如附表一所示之物而持有及受託保管如附表二所示
    之物之事實不諱，復有扣案如附表一、二所示之物可證，而
    扣案如附表一所示之物經內政部警政署刑事警察局鑑定結果
    ：附表一所示之物認係仿BERETTA 廠84型半自動手槍製造之
    槍枝車通金屬槍管內阻鐵而成之改造手槍，機械性能良好，
    可擊發適用子彈，認具殺傷力等情，有內政部警政署刑事警
    察局95年4 月24日刑鑑字第0950045235號槍彈鑑定書1 份在
    卷足憑。另扣案如附表二所示之物，經鑑定結果，檢出有鋁
    粉、硫磺及氯酸鉀等成分，認係煙火類火藥，並係屬內政部
    於86年11月24日以臺內警字第8670683 號公告：火藥為爆
    裂物之主要組成零件，屬槍砲彈藥刀械管制條例所列管等情
    ，亦有內政部警政署刑事警察局95年5 月4 日刑鑑字第0950
    054813號鑑定書及95年7 月5 日刑偵五字第0950097497號鑑
    驗通知書各1 份在卷可稽。是上開扣案如附表一所示之物，
    具有殺傷力，而如附表二所示之物確屬彈藥之主要組成零件
    ，均可認定。足見被告之自白核與事實相符，應可採信。本
    件事證已臻明確，被告犯行洵堪認定，應予依法論科。
二、法律適用：
  (一)按修正後刑法第2 條第1 項之規定：「行為後法律有變更者
    ，適用行為時之法律。但行為後之法律有利於行為人者，適
    用最有利於行為人之法律。」係規範行為後法律變更所生新
    舊法比較適用之準據法，於新法施行後，應適用新法第2 條
    第1 項之規定，為「從舊從輕」之比較；比較時應就罪刑有
    關之共犯、未遂犯、想像競合犯、牽連犯、連續犯、結合犯
    ，以及累犯加重、自首減輕暨其他法定加減原因（如身分加
    減）與加減例等一切情形，綜其全部罪刑之結果而為比較（
    最高法院95年第8 次刑事庭會議決議參照）。
  1.被告所犯槍砲彈藥刀械管制條例第8 條第4 項係主刑3 年以
    上10年以下有期徒刑，併科新臺幣700 萬元以下罰金之罪；
    同法第13條第4 項為主刑6 月以上5 年以下有期徒刑，併科
    新臺幣300 萬元以下罰金之罪。被告行為時刑法就罰金刑之
    規定，依修正前刑法第33條第5 款規定，罰金刑應處銀元1
    元以上，並應依罰金罰鍰提高標準條例第1 條規定，就其原
    定數額得提高為2 倍至10倍，但法律已依一定比率規定罰金
    或罰鍰之數額或倍數者，依其規定。惟95年7 月1 日施行之
    修正後刑法第33條第5 款則規定：「罰金：新臺幣1 千元以
    上，以百元計算之」，比較修正前後之罰金刑輕重，該罰金
    刑之最低刑度於修法後已有加重，故以95年7 月1 日修正公
    布施行前之規定較有利於被告，自應適用修正前刑法第33條
    第5 款之規定。
  2.修正前刑法第51條規定：「數罪併罰，分別宣告其罪之刑，
    依左列各款定其應執行者：」，其中第5 款規定：「宣告多
    數有期徒刑者，於各刑中之最長期以上，各刑合併之刑期以
    下，定其刑期。但不得逾二十年。」，修正後刑法第51條第
    5 款規定：「宣告多數有期徒刑者，於各刑中之最長期以上
    ，各刑合併之刑期以下，定其刑期。但不得逾三十年」，比
    較結果，修正後刑法並非較有利於被告，故應依修正前刑法
    ，定其應執行之刑。
  3.綜合上述各條文修正前、後之比較，揆諸前揭最高法院決議
    及修正後刑法第2 條第1 項前段、後段規定之「從舊、從輕
    」原則，自應適用被告行為時之法律，即修正前刑法之相關
    規定予以論處。
  (二)核被告就事實欄一、(一)所為，係犯槍砲彈藥刀械管制條例第
    8 條第4 項之未經許可，持有可發射子彈具有殺傷力之改造
    手槍罪。核被告就事實欄一、(二)所為，係犯槍砲彈藥刀械管
    制條例第13條第4 項之未經許可，寄藏彈藥之主要組成零件
    罪。被告所犯上開2 罪間，犯意各別，行為互殊，應依修正
    前刑法第51條第5 款及第7款之規定予以分論併罰。
  (三)爰審酌槍、火藥性質上均屬高度危險之物品，非經主管機關
    許可不得擅自持有，以維社會大眾安全，而被告本件犯行對
    社會之秩序及安寧，勢將會產生極大之不安。惟被告自陳其
    曾貸款30,000元與劉得山，因其屢次向劉得山催討未果，劉
    得山乃提議以30,000元之價格將附表一所示之物出賣與被告
    ，其係基於一時好奇而接受該項提議，然其事後對此交易已
    感到後悔，且已於94年11月10日在另案中以證人身分配合檢
    察官追查劉得山所涉違反槍砲彈藥刀械管制條例案件 (該案
    尚待雙方對質而未結案，無槍砲彈藥刀械管制條例第18條第
    1 項減輕或免除其刑之適用），有本院辦理刑事案件電話記
    錄查詢表1 紙在卷可稽。另被告無任何前科，素行良好，亦
    有台灣高等法院被告前案紀錄表1 紙附卷可佐，顯見被告係
    因一時失慮而誤觸刑責，惡性並非重大。又其持有附表一、
    二所示之物並未作為其他犯罪之用，且犯後均坦承犯行，態
    度尚佳等一切情狀，分就其上開所犯量處如主文所示之刑，
    並依修正後之刑法定其應執行刑，以資懲儆。又刑法第42條
    易服勞役之規定於94年2 月2 日修正公布，並於95年7 月1
    日施行，修正前刑法第42條第1 項、第2 項、第3 項規定：
    「罰金應於裁判確定後兩個月內完納，期滿而不完納者，強
    制執行，其無力完納者，易服勞役；易服勞役以1 元以上3
    元以下，折算1 日，但勞役期限不得逾6 個月；罰金總額折
    算逾6 個月之日數者，以罰金總額與6 個月之日數比例折算
    。」又罰金罰鍰提高標準條例亦於95年4 月28日修正，並於
    同年7 月1 日施行，而將修正前罰金罰鍰提高標準條例第2
    條規定「依刑法第41條易科罰金或第42條第2 項易服勞役者
    ，均就其原定數額提高為100 倍折算1 日；法律所定罰金罰
    鍰數額未依本條例提高倍數，或其處罰法律無罰金刑之規定
    者，亦同。」之規定刪除；修正後刑法第42條第1 項、第3
    項、第5 項規定：「罰金應於裁判確定後2 個月內完納，期
    滿而不完納者，強制執行，其無力完納者，易服勞役。但依
    其經濟或信用狀況，不能於2 個月內完納者，得許期滿後1
    年內分期繳納。遲延1 期不繳或未繳足者，其餘未完納之罰
    金，強制執行或易服勞役；易服勞役以新臺幣1,000 元、2,
    000 元或3,000 元折算1 日。但勞役期限不得逾1 年；罰金
    總額折算逾1 年之日數者，以罰金總額與1 年之日數比例折
    算。」此項修正有利於被告，且屬科刑規範事項之變更，故
    依修正後刑法第42條第3 項規定諭知併科罰金易服勞役之折
    算標準。
  (四)沒收：
    按刑法第38條沒收之規定亦於94年2 月2 日修正公布，並於
    95 年7月1 日施行，按從刑附屬主刑，除法律有特別規定外
    ，依主刑所適用之法律（最高法院95年第8 次刑事庭會議決
    議參照），查沒收為從刑之一種，本件依修正後刑法第2 條
    第1 項之規定就主刑比較結果，應適用修正前之法律，依從
    刑附屬於主刑之原則，應一律適用修正前之法律。扣案如附
    表一、二所示之物，屬違禁物，應依修正後刑法第38條第1
    項第1 款之規定，宣告沒收（另鑑驗所耗損之火藥，既已因
    鑑定用罄滅失，爰不另為沒收之諭知，併此敘明）。
據上論斷，應依刑事訴訟法第299 條第1 項前段，槍砲彈藥刀械
管制條例第8 條第4 項、第13條第4 項，修正後刑法第2 條第1
項前段、後段，修正前刑法第11條前段，修正後刑法第42條第2
項，修正前刑法第51條第5 款、第7 款、第38條第1 項第1 款，
判決如主文。
本案經檢察官丁俊成到庭執行職務。
中    華    民    國    95    年    12    月    27    日
                  刑事第六庭審判長法  官  林孟宜
                                  法  官  崔秉君
                                  法  官  林哲賢
以上正本證明與原本無異。
如不服本判決，應於判決送達後10日內向本院提出上訴狀（應附
繕本），上訴於臺灣高等法院。
                                  書記官  王泰元
中    華    民    國    96    年    1     月    3     日
附錄法條：
槍砲彈藥刀械管制條例第8條
未經許可，製造、販賣或運輸鋼筆槍、瓦斯槍、麻醉槍、獵槍、
空氣槍或第4 條第1 項第1 款所定其他可發射金屬或子彈具有殺
傷力之各式槍砲者，處無期徒刑或5 年以上有期徒刑，併科新臺
幣1 千萬元以下罰金。
未經許可，轉讓、出租或出借前項所列槍枝者，處 5 年以上有期
徒刑，併科新臺幣 1 千萬元以下罰金。
意圖供自己或他人犯罪之用，而犯前二項之罪者，處無期徒刑或
 7 年以上有期徒刑，併科新臺幣 1 千萬元以下罰金。
未經許可，持有、寄藏或意圖販賣而陳列第 1 項所列槍枝者，處
3 年以上10年以下有期徒刑，併科新臺幣700 萬元以下罰金。
第 1 項至第 3 項之未遂犯罰之。
槍砲彈藥刀械管制條例第13條
未經許可，製造、販賣或運輸槍砲、彈藥之主要組成零件者，處
3 年以上10年以下有期徒刑，併科新台幣700 萬元以下罰金。
未經許可，轉讓、出租或出借前項零件者，處1 年以上7 年以下
有期徒刑，併科新台幣500 萬元以下罰金。
意圖供自己或他人犯罪之用，而犯前二項之罪者，處 5 年以上有
期徒刑，併科新台幣 1 千萬元以下罰金。
未經許可，持有、寄藏或意圖販賣而陳列第1 項所列零件者，處
6月 以上5 年以下有期徒刑，併科新台幣300 萬元以下罰金。第
1項 至第3 項之未遂犯罰之。
附表一
┌───┬──────────────┬──┬────┐
│編  號│  扣    案     物     品    │數量│備    註│
├───┼──────────────┼──┼────┤
│  1   │仿BERETTA 廠84型半自動手槍製│1枝 │含彈匣1 │
│      │造之槍枝車通金屬槍管內阻鐵而│    │個，槍枝│
│      │成之改造手槍                │    │管制編號│
│      │                            │    │:0000000│
│      │                            │    │961     │
└───┴──────────────┴──┴────┘
附表二
┌───┬───────┬──┬───────────┐
│編  號│  扣 案 物 品 │數量│備    註              │
├───┼───────┼──┼───────────┤
│  1   │煙火類火藥    │1包 │1.重量：總重33.8公克（│
│      │              │    │  取樣淨重1.37公克送驗│
│      │              │    │  ，取0.20公克供鑑定用│
│      │              │    │  罄，餘1.17公克）。  │
│      │              │    │2.檢出鋁粉、硫磺、氯酸│
│      │              │    │  鉀等成分            │
└───┴───────┴──┴───────────┘


司法院資訊處製作；財團法人民間司法改革基金會備份。
